【裁判字號】    98,上易,924
【裁判日期】    980630
【裁判案由】    詐欺
【裁判全文】
臺灣高等法院臺中分院刑事判決         98年度上易字第924號
上  訴  人
即  被  告  乙○○
                    號
上列上訴人因詐欺案件，不服臺灣臺中地方法院98年度易字第19
3號中華民國98年4月15日第一審判決（起訴案號：臺灣臺中地方
法院檢察署97年度偵字第24377號，移送併辦案號：臺灣花蓮地
方法院檢察署97年度偵字第5666號），提起上訴，本院判決如下
：
    主  文
上訴駁回。
    理  由
一、按依刑事訴訟法第350條、第361條、第362條、第367條規定
    ，不服地方法院之第一審判決而上訴者，須提出上訴書狀，
    並應敘述具體理由，為上訴必備之程式；其所提出之書狀未
    敘述上訴理由，或僅曾以言詞陳述上訴理由者，均應於上訴
    期間屆滿後20日內補提理由書於第一審法院。第一審法院經
    形式審查，認逾期未補提上訴理由者，應定期間先命補正；
    逾期未補正者，為上訴不合法律上之程式，應以裁定駁回。
    倘已提出上訴理由，但所提非屬具體理由者，則由第二審法
    院以上訴不合法律上之程式，判決駁回。而所謂具體理由，
    必係依據卷內既有訴訟資料或提出新事證，指摘或表明第一
    審判決有何採證認事、用法或量刑等足以影響判決本旨之不
    當或違法，而構成應予撤銷之具體事由，始克當之（例如：
    依憑證據法則具體指出所採證據何以不具證據能力，或依憑
    卷證資料，明確指出所為證據證明力之判斷如何違背經驗、
    論理法則）；倘僅泛言原判決認定事實錯誤、違背法令、量
    刑失之過重或輕縱，而未依上揭意旨指出具體事由，或形式
    上雖已指出具體事由，然該事由縱使屬實，亦不足以認為原
    判決有何不當或違法者（例如：對不具有調查必要性之證據
    ，法院未依聲請調查亦未說明理由，或援用證據不當，但除
    去該證據仍應為同一事實之認定），皆難謂係具體理由，俾
    與第二審上訴制度旨在請求第二審法院撤銷、變更第一審不
    當或違法之判決，以實現個案救濟之立法目的相契合，並節
    制濫行上訴（最高法院97年度台上字第892號判決亦同此意
    旨）。
二、本件上訴人即被告 (以下稱被告)乙○○不服原審判決，提
    起上訴，其於民國98年5月22日提出之刑事上訴理由狀所敘
    述之上訴理由略以：一、本件公訴人所舉證據，充其量僅能
    證明被告在台灣銀行豐原分行開設金融帳戶之存摺、提款卡
    及密碼等，已淪為詐騙集團使用之詐欺工具，以及被害人甲
    ○○因遭歹徒施詐，轉帳新臺幣（下同）15111元入系爭帳
    戶‧‧‧等事實，而不足以證明被告交付上開物品時，即已
    預見有犯罪事實之發生，且不違背其本意，蓋交付存摺、提
    款卡及密碼予他人之可能原因本有多端，焉能僅以上開物品
    淪為詐騙集團使用之詐欺工具，即推斷被告已有犯罪故意?
    二、被告確係受報紙上「代辦銀行信用貸款」廣告引誘，撥
    電話與對方聯絡，因誤信其言，而將系爭帳戶存摺、提款卡
    及密碼，透過高速公路豐原交流道口之「空軍旗艦寶島一號
    」野雞客運站之管道，交予對方，其後更遭對方以需代辦手
    續費等語所騙，先循相同管道，後循無摺存款方式，付出金
    錢，以上事實，有報紙廣告影本，電話通話明細報表、空軍
    旗艦寶島一號明片、無摺存款憑條（均於原審提出）可證。
    由上可見，被告上揭辯詞尚非無據。三、原判決雖以上揭證
    據尚不足以證明被告係受詐騙，而交付系爭帳戶之存摺、提
    款卡及密碼‧‧等理由，而不採信被告所辯，然本件公訴人
    所舉證據，既然無法證明被告有幫助詐欺之主觀犯意，已如
    前述，依「罪證有疑，利於被告」之證據法則，原應即為有
    利於被告之認定，詎原判決竟為不利於被告之認定，顯有違
    反上揭證據法則之違法。四、原審辯護人曾舉「被告若預見
    系爭帳戶淪為詐欺工具，何必花鎮日之時間查詢該帳戶是否
    被列為警示戶? 」、「系爭帳戶為被告經常使用之薪資存款
    帳戶，且被告另有閒置帳戶，何必僅販售系爭帳戶? 」、「
    系爭帳戶交前尚有餘額882元，被告若有幫助詐欺之犯意，
    何必留存餘額」等事證為被告辯護，原判決並未說明何以不
    採上開事證之理由，顯有判決不備理由之違法。五、(一)被告
    於應警訊及偵訊時，係因受友人誤導，誤以為謊稱上開物品
    遺失，將來即可免除自證清白的勞煩及困擾，且認為自己如
    此輕易遭騙，不免顏面無光，故未據實供述。(二)被告於原審
    雖坦承於97年8月31日晚上接獲對方電話，要求伊去空軍一
    號客運寄送2萬元時，就發覺對方可能是詐騙集團‧‧等語
    ，然被告當時因亟需金錢周轉，心存期待，故仍依對方之指
    示，透過空軍一號站寄款，其後對方再度來電，要求再付手
    續費2萬元時，已帶恐嚇，揚言被告若不從命，即欲打電話
    至被告任職之公司、家中，傳播被告經濟困難等情事，被告
    為避免對方騷擾，兼仍心存期待，認為以無摺存款方式付出
    金錢，將來仍有據可查，不致落空，故仍依對方指示，以無
    摺存款方式寄交款項，被告以上舉措，雖以常人思維衡之，
    不無欠缺理性，然被告當時既因需款恐急，思維顯然不若常
    人周密，此亦係被告如此輕易受騙之原因，焉能事後諸葛，
    以一般有理性人之心理，度欠缺理性之人之腹，而認被告之
    舉止與常情有違? 原審顯然疏於審度被告因需款恐急而思慮
    欠周等情，亦屬率斷。由此可見，被告所以未即時供出實情
    ，致令檢警機關喪失破案先機，實係鑒於檢警機關面臨詐騙
    集團挑戰，竟然束手無策等情，而對檢警機關投下不信任票
    ，依罪疑惟輕原則，自不能僅以被告於偵查中未即時供出實
    情，即推測被告於原審審理中所供，亦屬虛偽，亦不能僅以
    「被告所供非實」，而未衡量「公訴人舉證未足」之情，即
    判決被告有罪。是原判決認被告「畏罪情虛」，顯係以揣測
    方法，遽為論斷，有違證據法則。綜上所陳，被告實係無辜
    受冤，為此請撤銷原判決，改判被告無罪云云。惟查原判決
    已就認定被告基於幫助詐欺取財之不確定故意，而交付系爭
    帳戶之存摺、提款卡及密碼予詐欺集團所屬之不詳姓名之人
    ，所憑之證據及理由，及不採信被告所提出之各項事證與辯
    詞之理由，均詳予論述綦詳，且其論斷尚無違經驗法則或論
    理法則。被告未提出新事證而仍執陳詞，任憑己見指摘原審
    判決之論斷不當或違法，形式上觀之，尚不足以影響原判決
    本旨。至被告所陳原判決漏未審酌其所辯「被告若預見系爭
    帳戶淪為詐欺工具，何必花鎮日之時間查詢該帳戶是否被列
    為警示戶? 」、「系爭帳戶為被告經常使用之薪資存款帳戶
    ，且被告另有閒置帳戶，何必僅販售系爭帳戶? 」、「系爭
    帳戶交前尚有餘額882元，被告若有幫助詐欺之犯意，何必
    留存餘額」等情，然被告事後查詢其帳戶是否列為警示戶，
    其交付經常使用之薪資存款帳戶，及交付時帳戶留存餘額等
    情，未必即可證明其係受詐騙而交付該帳戶之存摺、提款卡
    及密碼之事實，是上開各節縱經審酌，亦不足以影響原判決
    關於犯罪事實之認定。綜上，依被告上訴意旨所陳，顯不足
    以認原判決有何違法或不當之情形，而構成應予撤銷改判之
    理由。被告之上訴尚難認已備具體理由。依上揭說明，其上
    訴自不合法律上之程式，爰不經言詞辯論予以駁回。
三、據上論斷，應依刑事訴訟法第367條前段、第372條，判決如
    主文。
中    華    民    國    98    年    6     月    30    日
            刑事第四庭    審判長法  官  洪  耀  宗
                                法  官  劉  登  俊
                                法  官  許  文  碩
以上正本證明與原本無異。
不得上訴。
                                書記官  郭  蕙  瑜
中    華    民    國    98    年    6     月    30    日


司法院資訊處製作；財團法人民間司法改革基金會備份。
